臺灣臺北地方法院民事判決　　　　　　 94年度重訴字第403號
原　　　告　美吾華股份有限公司
法定代理人　甲○○
訴訟代理人　洪堯欽律師
訴訟代理人　李奇穎律師
被　　　告　法華藥行股份有限公司
法定代理人　乙○○　原住台北市中山區○○○路○段78巷11號
上列當事人間返還貨款等事件，本院於94年11月4日言詞辯論終
結，判決如下：
    主  文
被告應給付原告新台幣伍佰貳拾伍萬元，及自民國九十四年九月
十四日起至清償日止，按年息百分之五計算之利息。
原告其餘之訴駁回。
訴訟費用由被告負擔二分之一，餘由原告負擔。
本判決於原告以新台幣壹佰柒拾伍萬元供擔保後，得假執行。
原告其餘假執行之聲請駁回。
    事實及理由
壹、程序方面：本件被告經合法通知未於言詞辯論期日到場，核
    無民事訴訟法第386條所列各款情形，應依原告之聲請，由
    其一造辯論而為判決。
貳：原告起訴主張：原「博登股份有限公司」（統一編號: 0000
    0000，下稱博登公司）於民國91年與被告簽訂經銷合約，約
    定由博登公司經銷被告自法國進口之后安錠藥品，雙方並於
    93年4月間依上開經銷合約簽訂買賣契約（下稱系爭契約）
    。嗣博登公司與原告公司於94年1月18日獲經濟部准許合併
    ，合併後原告為存續公司，博登公司為消滅公司，依法由原
    告公司承受博登公司之一切權利義務。依系爭契約第1條至
    第3條約定，博登公司向被告買進350,000盒后安錠，被告並
    加贈90,000盒，總計被告應給付博登公司440,000盒后安錠
    ，雙方並約定各分期給付一定數量之藥品及價金，博登公司
    已依約定支付首期價金11,025,000元（含稅），被告即應分
    別於93年7月及9月給付55,000盒及72,000盒，詎被告於給付
    55,000盒後即違約未交貨，經原告於94年1月20日催告後迄
    未給付。為此，原告爰依民法第254條之規定解除系爭契約
    ，並以起訴狀繕本送達時作為解約意思表示之送達，另依民
    法第259條有關回復原狀之規定請求被告返還原告已交付之
    首期價金，惟原告應返還被告所交付之55,000盒藥品已分售
    完畢，無法以原物返還，故以價額償還之（55,000盒×每盒
    單價80元×1.05＝4,620,000元含稅；每盒單價：合約總價
    35,000,000元÷440,000元＝79.84元），兩者互為抵銷後，
    被告尚應返還原告6,405,000元（11,025,000元－4,620,000
    元＝6,405,000 元）。又倘被告履行系爭契約，原告轉售被
    告原應依約交付而未交付之385,000盒藥品，因每盒藥品售
    價為161元（含稅），依西藥批發業同業利潤率8%計算，可
    得之轉售利益即履行利益為4,958,800元（385,000盒×每盒
    單價161元×8%＝4,958,800元），惟因可歸責於被告之給付
    遲延致原告無法獲得上開履行利益，依民法第229條、第231
    條及第260條之規定，原告於解除系爭契約後，仍得向被告
    請求賠償因給付遲延所致之損害等語。並聲明：(一)被告應
    給付原告新台幣11,363,800元及自起訴繕本送達翌日起至清
    償日止，按年利率5%計算之利息；(二)原告願供擔保，請准
    宣告假執行。
、被告未於言詞辯論期日到場，亦未提出書狀作何聲明或陳述
    。
肆、得心證之理由：
  一、原告主張原博登公司於91年與被告簽訂經銷合約，約定由
      博登公司經銷被告自法國進口之后安錠藥品，雙方並於93
      年4月間依上開經銷合約簽訂系爭契約。嗣博登公司與原
      告公司於94年1月18日獲經濟部准許合併，合併後原告為
      存續公司，博登公司為消滅公司，依法由原告公司承受博
      登公司之一切權利義務。依系爭契約第1條至第3條約定，
      博登公司向被告買進350,000盒后安錠，被告並加贈90,
      000盒，總計被告應給付博登公司440,000盒后安錠，雙方
      並約定各分期給付一定數量之藥品及價金，博登公司已依
      約定支付首期價金11,025,000元（含稅），被告即應分別
      於93年7月及9月給付55,000盒及72,000盒，詎被告於給付
      55,000 盒後即違約未交貨，經原告於94年1月20日催告後
      迄未給付。又原告應返還被告所交付之55,000盒藥品已分
      售完畢，無法以原物返還等事實，業據其提出與所述相符
      之買賣契約書及中譯本、經濟部函、博登公司應付票據明
      細表、存證信函暨回執、統一發票附聯等件（以上均為影
      本）為證。被告經合法通知未於言詞辯論期日到場，復未
      提出任何書狀爭執，則原告主張之上開事實，堪信為真實
      。
  二、按有解除權人，因可歸責於自己之事由，致其所受領之給
      付物有毀損、滅失，或其他情形不能返還者，解除權消滅
      ，民法第262條前段定有明文。本件原告自認被告按時交
      付之之55,000盒藥品已分售完畢，無法以原物返還，則該
      55,000盒藥品之買賣契約，依上開規定，原告已不能行使
      解除權。至於其他295,000盒藥品之買賣契約，原告依民
      法第254條之規定，以起訴狀繕本送達時作為解約意思表
      示之送達而解除系爭契約，尚於法有據。本件兩造約定之
      后安錠藥品每盒交易價格為100元加稅即105元，有原告提
      出之系爭契約中譯本附卷可稽，則原告依民法第259條有
      關回復原狀之規定請求被告返還原告已交付之首期價金扣
      除已分售之55,000盒藥品之價格所剩餘部分即5,250,000
      元（11,025,000元－105元×55,000盒＝5,250,000元）及
      自起訴狀繕本送達之翌日（即94年9月14日）起至清償日
      止，按年按年利率5%計算之利息為有理由。
  三、按債務人遲延者，債權人得請求其賠償因遲延而生之損害
      ；又解除權之行使，不妨礙損害賠償之請求，分別為民法
      第231條第1項及第260條所明定。然此損害賠償範圍限於
      因遲延所生之損害，並不包括債務不履行所生之損害。本
      件原告主張如被告交付原告所買其餘295,000盒藥品及贈
      品90,000盒藥品，則原告可獲得利潤4,958,800元，顯然
      是屬於債務不履行所生之損害。原告既無法舉證證明被告
      負遲延責任時起至解除契約時止，系爭藥品已跌價，則原
      告自未因遲延而生損害。又本件系爭契約被告答應贈送之
      贈品90,000盒后安錠藥品既非經公證之贈與，或為履行道
      德上義務而為贈與者，原告依民法第409條之規定，尚不
      得請求交付贈與物或請求其他不履行之損害賠償。則原告
      請求出售385,000盒藥品原告可獲得利潤4,958,800元，依
      上開說明，即於法無據，應予駁回。
伍、假執行之宣告：原告陳明願供擔保，聲請宣告假執行，就其
    勝訴部分，核無不合，爰酌定相當擔保金額准許之；原告敗
    訴部分，其假執行之聲請即失所附麗，應併予駁回。
陸、本件事證已臻明確，原告其餘主張陳述及所提證據，均毋庸
    再予審酌，附此敘明。
柒、結論：本件原告之訴為一部有理由、一部無理由，依民事訴
    訟法第385條第1項前段、第79條但書、第390條第2項判決如
    主文。
中　　華　　民　　國　　94　　年　　11　　月　　18　　日
                  民事第四庭    法　官　陳文正
以上正本係照原本作成
如對本判決上訴，須於判決送達後20日內向本院提出上訴狀
中　　華　　民　　國　　94　　年　　11　　月　　18　　日
                    　　　　　　書記官　黃菀茹
